【裁判字號】    99,交聲,150
【裁判日期】    980930
【裁判案由】    違反道路交通管理處罰條例聲明異議
【裁判全文】
臺灣新竹地方法院交通事件裁定  99年度交聲字第150號
原處分機關  交通部公路總局新竹區監理所
異  議  人
即受處分人  己○○
上列異議人即受處分人因違反道路交通管理處罰條例案件，對於
交通部公路總局新竹區監理所民國99年3 月8 日所為之竹監自字
第裁50—E00000000 、50─E00000000 號裁決書聲明異議，本院
裁定如下：
    主  文
交通部公路總局新竹區監理所於民國九十九年三月八日所為之竹
監自字第裁50—E00000000 號處分撤銷。
己○○汽車駕駛人，駕駛汽車經測試檢定酒精濃度超過規定標準
，罰鍰新臺幣肆萬玖仟伍佰元，禁止考領小型車普通駕駛執照壹
年，應接受道路交通安全講習。
其餘異議駁回。
    理  由
一、原處分意旨略以：異議人即受處分人己○○於民國99年1 月
    26日18時許，駕駛車牌號碼7301─TS自用小客車，行經新竹
    縣關西鎮118 線31公里800 公尺處即統一渡假村前，遭新竹
    縣政府警察局新埔分局錦山派出所員警查獲「駕駛人酒後駕
    車，經酒測值為0.92毫克（MG /L ）」、「無照駕駛」乃以
    竹縣警交字第E00000000 、E00000000 號舉發違反道路交通
    管理事件通知單（下稱舉發通知單）當場舉發，異議人向原
    處分機關申訴，經原處分機關即交通部公路總局新竹區監理
    向原舉發機關函查後，認異議人違規事實屬實，依照道路交
    通管理處罰條例第35條第1 項第1 款、第24條第1 項第2 款
    （裁決書漏載第24條第1 項第2 款）、第67條第6 項（裁決
    書漏載第67條第6 項）、第21條第1 項第1 款之規定，裁處
    異議人罰鍰新臺幣（下同）49,500元、8,400 元、吊銷汽車
    駕駛執照、1 年內禁考，並施以道安講習等語。
二、本件異議意旨略以：異議人即受處分人己○○於99年1 月26
    日搭乘黃素貞所駕駛車牌號碼7301─TS自用小客車，沿新竹
    縣關西鎮118 線行駛，途中於超越前車後，隨即停在異議人
    所開設之小吃店門口。前車駕駛及車上乘客誤以為異議人攔
    停其所駕駛、乘坐之車輛，即與異議人發生口角、拉扯，經
    到場員警處理，對方見異議人有喝酒，竟誣指異議人酒後駕
    車。而到場員警並未目睹異議人開車，僅因聽信對方誣陷之
    詞，即舉發異議人無照駕駛及酒後駕車。另異議人至派出所
    製作筆錄時，警方也聯絡鑑識組對異議人的座車及方向盤進
    行指紋和唾液鑑定，原處分機關應以法院最後判決作為裁決
    裁處分之依據。為此，爰依法聲明異議，撤銷原處分等語。
三、(一)按受處分人，不服主管機關所為之處分，得於接到裁決書
    之翌日起20日內，向管轄地方法院聲明異議；又交通法庭認
    為聲明異議有理由者，應以裁定將原處分經聲明異議部分撤
    銷，並自為裁定，道路交通管理處罰條例第87條第1 項、道
    路交通案件處理辦法第20條前段分別定有明文。(二)次按汽車
    駕駛人飲用酒類或其他類似物後其吐氣所含酒精濃度超過每
    公升0.25毫克以上，不得駕車；又汽車駕駛人，駕駛汽車經
    測試檢定有酒精濃度超過規定標準者，處15,000元以上60,0
    00 元 以下罰鍰，並當場移置保管該汽車及吊扣其駕駛執照
    1 年；又汽車駕駛人有第35條第1 項規定之情形者，應接受
    道路交通安全講習；汽車駕駛人違反本條例規定，應受吊扣
    駕駛執照處分，於汽車駕駛人係無駕駛執照駕車者，在所規
    定最長吊扣期間內，不得考領駕駛執照；汽車駕駛人，未領
    有駕駛執照駕駛小型車者，處6,000 元以上12,000元以下罰
    鍰，並當場禁止其駕駛，道路交通管理處罰條例第35條第1
    項第1 款、第24條第1 項第2 款、第67條第6 項、第21條第
    1 項第1 款定有明文。
四、經查：
    (一)證人丙○○於警詢、偵查、本院訊問時證述：伊跟同事丁○○在統一工作，送完高壓電力更換工作後，約5 點多，
      由伊開車沿新竹縣關西鎮118 線往關西方向行駛行駛，伊
      時速大約在40 -50公里左右，在伊後方有1 台車速度很快
      ，用燈一直閃伊，且在後面按喇叭，可能在催促我們，但
      是我們沒有加速，他就從伊所駕駛車輛後側超車到對向車
      道，並且搖下副駕駛座車窗，伊清楚看到是異議人己○○
      駕駛該自用小客車，對我們叫罵，說一些不文雅的話，後
      來異議人開車到我們前面擋住，異議人從駕駛座走下來，
      敲伊同事那邊就是副駕駛座的車窗，副駕駛座的地方因為
      有鎖上車門，他沒有辦法打，後來他就衝到駕駛座這邊，
      伊沒有上鎖，他就打開車門並且用拳頭往伊臉上打一拳，
      異議人又跑回車上拿1 支木棍打伊的頭，伊因自衛用左手
      擋木棍以致伊跌倒，造成伊頭部及左手掌身體等多處受傷
      。異議人所駕駛車輛超伊的車時，他有搖下副駕駛座的車
      窗對我們叫罵，異議人當時坐在駕駛座，後來異議人也是
      從駕駛座下車等語（見本院卷第35頁、第54-55 頁、第88
      頁）。
    (二)證人丁○○於警詢、偵查、本院訊問時證述：於99年1 月
      26日晚上6 時許，由同事丙○○開車，伊坐副駕駛座，沿
      新竹縣關西鎮118 線往關西方向行駛，時速約40-50 公里
      ，突然有1 輛車號7031─TS自小客車，嫌我們車子開太慢
      ，從車後猛按喇叭，有開車窗辱罵我們，當時是異議人駕
      駛前開車輛，於超車後，異議人用其所駕駛車子斜插擋在
      我們車子前面。後來異議人下車就開丙○○車門，用拳頭
      打丙○○的臉後，又跑回車上拿1 支木棍打丙○○的頭，
      伊就下車勸架並與異議人拉扯，反被異議人持木棍打傷伊
      的頭。另我們車子手煞車沒有拉，下滑後面撞到電線桿，
      車後方玻璃有破掉等語（見本院卷第38頁、第54-55 頁、
      第92-93 頁）。
    (三)互核前開2 位證人證述內容大致相符，應堪採信。參以異
      議人未領有小型車普通駕駛執照，亦有證號查詢汽車駕駛
      人查詢單在卷可按，足見異議人未領有小型車普通駕駛執
      照，仍於99年1 月26日18時許，駕駛車牌號碼7301─TS自
      用小客車，沿新竹縣關西鎮118 線行駛，並於31公里800
      公尺處為警查獲無照駕駛違規行為，堪以認定。
    (四)又新竹縣政府警察局錦山派出所員警接獲報案前往現場處
      理時，因證人丙○○、丁○○指證異議人有酒後駕車行為
      ，經員警對異議人施以酒測，測得酒測值為0.92毫克（MG
      /L）、且意識模糊，注意力無法集中之事實，亦有新竹縣
      政府警察局新埔分局當事人酒精測定紀錄表、刑法第185
      條之3 案件測試觀察紀錄表、汽車駕駛人酒後生理協調平
      衡檢測紀錄表（見本院卷第43-45 頁）在卷可憑，益徵異
      議人亦有「駕駛人酒後駕車，經酒測值為0.92毫克（MG/L
      ）」違規行為，足資認定。
    (五)雖證人黃素貞即異議人女友於警詢中證述：當時是伊駕駛
      車牌號碼7301─TS自用小客車搭載異議人回家等語；證人
      甲○○於本院訊問時證述：到場後，有見1 名女性自車號
      7031─TS自小客車駕駛座走下來等語。然證人甲○○於警
      詢、本院、證人乙○○於本院均證述不知何人駕駛車牌號
      碼7301─TS自用小客車內容，並參諸證人甲○○到場時，
      異議人與證人丙○○、丁○○已在路邊互毆，且異議人被
      打倒在地，亦據證人證述在卷，足見7301─TS自用小客車
      停止在路邊已有一段時間，在該段時間中，則黃素貞究係
      即為原駕駛人，或係於異議人下車後進入駕駛座，均不得
      而知。上開證人證述內容，實無從為異議人有利之認定。
    (六)至現場處理員警雖事後央請新竹縣政府警察局新埔分局鑑
      識小組就車牌號碼7301─TS自用小客車採證，然因鑒於前
      開車輛異議人即黃素貞均有使用過車，即使採集到指紋亦
      無從確認當時駕駛人為何人，違只對其身高座位距離製作
      咖查紀錄並予拍照等情，有該局錦山派出所員警出具之報
      告書在卷可按，而證人戊○○亦於本院訊問時證述，當時
      該自小客車是黃素貞開至派出所前拍照等情，則卷附勘驗
      所拍攝之照片，顯已失真，亦難證明異議人所辯屬實。從
      而，異議人前開異議理由，應無足採。
五、綜上所述，異議人確有裁決書所載之違規事由，並在到案日
    期前到案，原處分機關依道路交通管理處罰條第35條第1 項
    第1 款、第24條第1 項第2 款（裁決書漏載第24條第1 項第
    2 款）、第67條第6 項（裁決書漏載第67條第6 項）、第21
    條第1 項第1 款、違反道路交通管理事件統一裁罰基準及處
    理細則規定，原處分機關裁處異議人罰鍰新臺幣（下同）49
    ,500元、8,400 元、吊銷駕駛執照、1 年內禁考，並施以道
    安講習等，固非無見。然原處分機關因異議人有未領有小型
    車普通駕駛執照仍酒駕上路之違規行為，已依道路交通管理
    處罰條例第67條第6 項規定，在所規定最長吊扣期間內即1
    年內，不得考領駕照，復依同法第35條第1 項吊銷異議人之
    駕駛執照，即有違誤。異議人前開異議，雖無理由，然原處
    分既有上開可議之處，自應由本院就此部分予以撤銷，裁定
    如主文第2 項所示。至異議人未領有小型車普通駕駛執照仍
    駕駛違規行為，尚無違誤，自應予維持。是異議人對此部分
    聲明異議，為無理由，應予駁回。
六、據上論斷，應依道路交通案件處理辦法第19條、第20條，裁
    定如主文。
中    華    民    國    98    年    9     月    30    日
                        交通法庭      法  官    邱玉汝
以上正本證明與原本無異。
如不服本裁定，應於裁定送達後5日內向本院提出抗告狀。
中    華    民    國    99    年    9     月    30    日
                                      書記官    陳怡芳

司法院資訊處製作；財團法人民間司法改革基金會備份。
